【裁判字號】    96,訴,1946
【裁判日期】    970303
【裁判案由】    免職
【裁判全文】
臺北高等行政法院裁定
                                     96年度訴字第01946號
原      告  甲○○
被      告  台灣汽車客運股份有限公司
代  表  人  乙○○總經理）住.
訴訟代理人  丙○○
上列當事人間因免職事件，原告提起行政訴訟，本院裁定如下：
    主  文
原告之訴駁回。
訴訟費用由原告負擔。
    理  由
一、按「原告之訴，有左列各款情形之一者，行政法院應以裁定
    駁回之。但其情形可以補正者，審判長應定期間先命補正：
    ．．．９、訴訟標的為確定判決或和解之效力所及者。10、
    起訴不合程式或不備其他要件者。」。為行政訴訟法第107
    條第1 項第9 款、第10款所明定。
二、本件原告原為被告前所屬台中南站站務員，於民國（下同）
    85 年 間因詐欺案經最高法院判處有期徒刑參月確定，未同
    時宣告緩刑及准予易科罰金，並於85年11月16日發監執行。
    被告依原公務人員任用法第28條第3 款、公務員懲戒法第3
    條第3 款、行政院暨所屬各級行政機關公務人員獎懲案件處
    理辦法第12條第3 款及交通事業公路人員獎懲標準表第5 條
    第1款 等規定予以「免職」，並依法自85年11月16日起生效
    。
三、原告不服，向前台灣省政府提起復審，經復審駁回，向公務
    人員保障暨培訓委員會提起再復審，亦遭駁回，原告復向行
    政法院（現改制為最高行政法院）提起行政訴訟及再審，亦
    經該院87年度判字第997 號及88年度判字第242 號判決駁回
    。
四、本件原告起訴聲明求為判決：(一)確認被告85年12月31日人00
    -000-0-0號「免職令法律關係不存在」（經原告於本院96年
    10 月9日準備程序主張係確認「免職令自始無效」）。(二)被
    告應賠償原告新台幣（下同）9 千萬元之非財產損害及自86
    年1 月1 日起至清償日止，按年利率百分之五計算之遲延利
    息。(三)被告應賠償原告「提敘後」之薪資，自86年1 月1 日
    起至96年5 月31日止，及自86年1 月1 日起至清償日止，按
    年利率百分之五計算之遲延利息。
五、惟按行政訴訟法第6 條第2 項規定：「確認行政處分無效之
    訴訟，須已向原處分機關請求確認其無效未被允許，或經請
    求後於30日內不為確答者，始得提起之。」本件原告訴請確
    認免職之行政處分自始無效，但未向原處分機關請求確認其
    無效未被允許，或經請求後於30日內不為確答，此為兩造所
    不爭執，原告逕提確認行政處分無效之訴，尚非合法。又原
    告本次主張免職處分自始無效之理由為「免職依據係行政命
    令，未經法律授權；原告並非約聘人員，不適用交通事業公
    路人員獎懲標準表」云云，然而原告前曾以相同理由提起撤
    銷訴訟，經行政法院（現改制為最高行政法院）87年度判字
    第997 號判決駁回確定，判決理由為「按『下列人員準用本
    法規定‧‧二、公營事對經營政策負有主要決策責任及依法
    任用之人員‧‧。」公務人員保障法第三十三條定有明文，
    查被告公司士級以上人員係依據交通事業人員任用條例任用
    者，依前開規定自屬準用公務人員保障法之人員‧‧‧『交
    通事業公路人員獎懲標準表』：同法第五條亦規定：『有左
    列情事之一者，免職：（一）犯刑事罪經判決確定受褫奪公
    權之宣告或拘役以上刑之執行者‧‧‧被告依前開規定予以
    免職之處分，應無不合。‧‧‧原告以前揭事實欄所載理由
    ，起訴主張原處分無法定效力，本件免職所依據之行政命，
    與憲法及法律抵觸，其工作與財產權應予保障云云，並無任
    何証據以實其說，空言徒托，尚難憑取。‧‧‧」，亦已認
    定原告可適用「交通事業公路人員獎懲標準表」，且免職所
    依據之行政命令並未與憲法及法律抵觸，原告主張免職處分
    無效云云，已為確定判決之效力所及，其起訴亦不合法，爰
    依行政訴訟法第107 條第1 項第９款、第10款駁回之。
六、原告訴之聲明第2 、3 項請求賠償非財產損害、提敘後薪資
    及法定遲延利息部分，係依行政訴訟法第7 條「提起行政訴
    訟，得於同一程序中，合併請求損害賠償。」，惟損害賠償
    訴訟非屬「獨立之行政訴訟類型」，不可單獨提起。本件原
    告所提確認之訴既不合法，其所提損害賠償之行政給付訴訟
    ，亦為不合法，應裁定駁回之。
七、依行政訴訟法第107 條第1 項第9 款、第10款、第104 條、
    民事訴訟法第95條、第78條，裁定如主文。
中    華    民    國    97    年     3    月    3     日
                  臺北高等行政法院第二庭
                            審判長法  官  徐瑞晃
                                  法  官  蕭惠芳
                                  法  官  畢乃俊
上為正本係照原本作成。
如不服本裁定，應於送達後10日內向本院提出抗告狀（須按他造
人數附繕本）。
中    華    民    國    97    年     3    月    3     日
                                  書記官  簡信滇


司法院資訊處製作；財團法人民間司法改革基金會備份。
